臺灣臺北地方法院刑事判決
111年度審訴字第1358號
公  訴  人  臺灣臺北地方檢察署檢察官
被      告  孫永翰



選任辯護人  曹合一律師
上列被告因詐欺等案件，經檢察官提起公訴（111年度偵字第117
93號），嗣被告於本院準備程序中就被訴事實為有罪之陳述，經
本院合議庭裁定由受命法官獨任進行簡式審判程序審理，判決如
下：
    主      文
孫永翰犯三人以上共同詐欺取財罪，處有期徒刑壹年貳月。緩刑
參年，緩刑期間付保護管束，並應於本判決確定之翌日起貳年內
，向檢察官指定之政府機關、政府機構、行政法人、社區或其他
符合公益目的之機構或團體提供壹佰貳拾小時之義務勞務及參加
法治教育伍場次。
    事實及理由
一、本件犯罪事實及證據，除犯罪事實欄一第7行「以實施詐術
    為手段」前補充「3人以上」、第10行「意圖為自己不法之
    所有」前補充「共同」、第12、13行「於不詳時間」應更正
    為「於民國110年12月26日3時12分許前某時」第14行「誘使
    陳婉苓」後補充「於110年12月26日3時15分許」、第15至21
    行「以投資為由致陳婉苓陷於錯誤，於民國111年1月3日12
    時0分，匯款新臺幣(下同)200萬元，及於111年1月7日11時4
    2分許，匯款107萬6,000元，共計新臺幣307萬6,000元(下稱
    本案款項)至謝永杰(另案偵辦中)所提供，其太太洪孟涵所
    申辦之合作金庫帳號000-0000000000000號帳戶(下稱本案帳
    戶)，嗣『邱詠桓』得知陳婉苓匯款後，即通知謝永杰前往領
    取本案款項」應更正為「以投資為由施用詐術致陳婉苓陷於
    錯誤，於111年1月7日11時10分許，匯款新臺幣(下同)200萬
    元，及於同日11時43分許，匯款107萬6,000元，共計307萬6
    ,000元至謝永杰(另由檢察官偵辦中)所提供其太太洪孟涵所
    申辦之合作金庫帳號0000000000000號帳戶(下稱本案帳戶)
    ，嗣『邱詠桓』得知陳婉苓匯款後，即通知謝永杰於110年1月
    7日11時48分許前往臺北市○○區○○路000號合作金庫銀行臨櫃
    領取307萬6,000元」；證據部分應補充「被告孫永翰於本院
    準備程序及審理時之自白（見本院卷第57頁、第60頁）」外
    ，其餘均引用檢察官起訴書之記載（如附件）。
二、論罪科刑
(一)核被告所為，係犯組織犯罪防制條例第3條第l項後段之參與
    犯罪組織罪、刑法第339條之4第1項第2款之三人以上共同詐
    欺取財罪及違反洗錢防制法第14條第1項普通洗錢罪。
(二)被告與「邱詠桓」、「謝永杰」及其等所屬詐欺集團成員間
    ，就上開犯行有犯意聯絡及行為分擔，應論以共同正犯。
(三)被告係以一行為同時觸犯參與犯罪組織罪、三人以上共同犯
    詐欺取財罪及洗錢罪之想像競合犯，應從一重之三人以上共
    同犯詐欺取財罪處斷。
(四)復按洗錢防制法第14條之罪，在偵查或審判中自白者，減輕
    其刑；犯組織犯罪防制條例第3條之罪，偵查及審判中均自
    白者，減輕其刑，固為洗錢防制法第16條第2項、組織犯罪
    防制條例第8條第1項後段明定。惟想像競合犯之處斷刑，本
    質上係「刑之合併」，其所謂從一重處斷，乃將想像競合犯
    組成之評價上數罪，合併為科刑一罪，其所對應之刑罰，亦
    合併其評價上數罪之數法定刑，而為一個處斷刑。易言之，
    想像競合犯侵害數法益者皆成立犯罪，論罪時必須輕、重罪
    併舉論述，同時宣告所犯各罪名，包括各罪有無加重、減免
    其刑之情形，亦應說明論列，量刑時併衡酌輕罪部分量刑事
    由，評價始為充足，然後依刑法第55條前段規定「從一重處
    斷」，非謂對於其餘各罪可置而不論。因此，法院決定處斷
    刑時，雖以其中最重罪名之法定刑做為裁量之準據，惟於裁
    量其輕重時，仍應將輕罪合併評價在內。又如檢察官未行偵
    訊，即依其他證據資料逕行起訴，致使被告無從充足此偵查
    中自白之要件，當然影響是類重罪案件被告可能得受減刑寬
    典處遇之機會與權益，無異剝奪其訴訟防禦權，難謂已經遵
    守憲法第八條所要求並保障之正當法律程序規範意旨；於此
    特別情形，自應解為所稱偵查中自白，僅指在偵查中，經進
    行訊問被告（行為人）之查證程序，而其坦白承認者而言，
    不包含未行偵訊，即行結案、起訴之狀況。從而，就此例外
    情況，祇要審判中自白，仍有上揭減刑寬典之適用，俾符合
    該條項規定之規範目的（最高法院100年度台上字第654號判
    決意旨參照）。本案被告對於洗錢防制法及組織犯罪防制條
    例犯行部分，於本院審理時均已坦認犯行，惟就被告所犯組
    織犯罪條例第3條第1項後段參與犯罪組織之罪，被告於本院
    審理中既已坦認犯行，則因被告於偵查中並未經檢察官詢問
    此部分犯行，當無從於偵查中坦認該犯行，若因此即認被告
    於偵查中未自白，無組織犯罪防制條例第8條第1項後段減刑
    之適用，容有未盡程序保障之情事，揆諸前揭判決要旨，應
    認被告仍有組織犯罪條例第8條第1項後段自白減輕其刑之適
    用。惟參諸前揭說明，被告就前述犯行均係從一重論以三人
    以上共同詐欺取財罪，是就被告此部分想像競合輕罪得依洗
    錢防制法第16條第2項、組織犯罪防制條例第8條第1項後段
    減刑部分，應於依刑法第57條量刑時併予審酌，一併說明。
(五)爰以行為人之責任為基礎，審酌被告正值中年而有勞動能力
    ，未能深思熟慮而加入詐欺集團，依指示將詐欺款項繳回詐
    欺集團，造成偵查犯罪機關追查贓款及其他詐欺成員之困難
    ，使欺罔斂財之歪風更加氾濫，破壞社會交易秩序及人際間
    信賴關係，本應予以重懲，惟念其犯後均坦承犯行，態度尚
    可，且合於組織犯罪防制條例第8條第1項後段、洗錢防制法
    第16條第2項所定減輕其刑事由，復考量被告已與告訴人陳
    婉苓以新臺幣（下同）15萬元達成和解並當庭支付完畢，有
    本院111年7月28日調解筆錄1紙在卷可參（見本院卷第87頁
    ），兼衡被告犯罪之動機、目的、手段、情節、素行、所擔
    任之犯罪角色、參與程度及所生損害，暨被告自述高職畢業
    之智識程度、現職收入、需扶養父母之家庭經濟狀況等一切
    情狀，量處如主文所示之刑。
(六)被告前未曾因故意犯罪受有期徒刑以上刑之宣告，有臺灣高
    等法院被告前案紀錄表存卷可查，其因一時失慮，致蹈刑章
    ，犯後坦承犯行，並與告訴人達成和解，且履行完畢，告訴
    人亦表示同意本院給予被告緩刑機會，但希望再課予其他的
    負擔等情（見本院卷第80頁），本院認被告經此偵、審程序
    及科刑之宣告，當知所警惕，而無再犯之虞，所宣告之刑以
    暫不執行為適當，爰依刑法第74條第1項第1款之規定，諭知
    緩刑3年，以啟自新。又為期被告於緩刑期間內，深知戒惕
    ，從中記取教訓，以導正渠法治觀念，爰依刑法第74條第2
    項第5、8款之規定，宣告被告應於本判決確定之翌日起2年
    內，向檢察官指定之政府機關、政府機構、行政法人、社區
    或其他符合公益目的之機構或團體提供120小時之義務勞務
    及接受法治教育5場次，併依同法第93條第1項第2款之規定
    ，諭知於緩刑期間付保護管束，以觀後效。至被告倘違反前
    揭應行負擔之事項且情節重大，依同法第75條之1第1項第4
    款規定，其緩刑之宣告仍得由檢察官向本院聲請撤銷而執行
    本案科刑，併予指明。
三、按共同犯罪行為人之組織分工及不法所得，未必相同，彼此
    間犯罪所得之分配懸殊，其分配較少甚或未受分配之人，如
    仍應就全部犯罪所得負連帶沒收之責，超過其個人所得之剝
    奪，無異代替其他犯罪參與者承擔刑罰，顯失公平，因共犯
    連帶沒收與罪刑相當原則相齟齬，故共同犯罪，所得之物之
    沒收，應就各人分得之數為之，亦即沒收或追徵應就各人所
    實際分得者為之（最高法院104年第13次及第14次刑庭會議
    決議(一)意旨參照）。查被告於本院準備程序時供稱：我從
    取得款項中抽取3萬元作為報酬等語（見本院卷第57頁），
    是認被告因本案犯罪而獲得報酬3萬元，為其犯罪所得，未
    據扣案，惟考量其以15萬元與告訴人達成和解並履行完畢，
    業如前述，是就被告上開賠償部分，足以剝奪其犯罪利得，
    已達沒收制度剝奪被告犯罪所得之立法目的，故認就此部分
    再予以沒收，將有過苛之虞，爰依刑法第38條之2第2項之規
    定，不予宣告沒收。
據上論斷，應依刑事訴訟法第284條之1、第273條之1第1項、第2
99條第1項前段、第310條之2、第454條第2項，判決如主文。
本案經檢察官黃則儒提起公訴，檢察官張友寧到庭執行職務。
中　　華　　民　　國　　111 　年　　8 　　月　　11　　日
　　　　　　　　　刑事第二十一庭  法　官　王筱寧
上正本證明與原本無異。 
如不服本判決應於收受送達後20日內向本院提出上訴書狀，並應
敘述具體理由；其未敘述上訴理由者，應於上訴期間屆滿後20日
內向本院補提理由書（均須按他造當事人之人數附繕本）「切勿
逕送上級法院」。告訴人或被害人如對於本判決不服者，應具備
理由請求檢察官上訴，其上訴期間之計算係以檢察官收受判決正
本之日期為準。 因疫情而遲誤不變期間，得向法院聲請回復原
狀。
                                  書記官  林思辰
中　　華　　民　　國　　111 　年　　8 　　月　　11　　日
附錄本案論罪科刑法條
中華民國刑法第339條之4
犯第339條詐欺罪而有下列情形之一者，處1年以上7年以下有期
徒刑，得併科1百萬元以下罰金：
一、冒用政府機關或公務員名義犯之。
二、三人以上共同犯之。
三、以廣播電視、電子通訊、網際網路或其他媒體等傳播工具，
    對公眾散布而犯之。
前項之未遂犯罰之。
洗錢防制法第14條
有第二條各款所列洗錢行為者，處7年以下有期徒刑，併科新臺
幣5百萬元以下罰金。
前項之未遂犯罰之。
前二項情形，不得科以超過其特定犯罪所定最重本刑之刑。
組織犯罪防制條例第3條
發起、主持、操縱或指揮犯罪組織者，處3年以上10年以下有期
徒刑，得併科新臺幣1億元以下罰金；參與者，處6月以上5年以
下有期徒刑，得併科新臺幣1千萬元以下罰金。但參與情節輕微
者，得減輕或免除其刑。
具公務員或經選舉產生之公職人員之身分，犯前項之罪者，加重
其刑至二分之一。
犯第1項之罪者，應於刑之執行前，令入勞動場所，強制工作，
其期間為3年。
前項之強制工作，準用刑法第90條第2項但書、第3項及第98條第
2項、第3項規定。
以言語、舉動、文字或其他方法，明示或暗示其為犯罪組織之成
員，或與犯罪組織或其成員有關聯，而要求他人為下列行為之一
者，處3年以下有期徒刑，得併科新臺幣3百萬元以下罰金：
一、出售財產、商業組織之出資或股份或放棄經營權。
二、配合辦理都市更新重建之處理程序。
三、購買商品或支付勞務報酬。
四、履行債務或接受債務協商之內容。
前項犯罪組織，不以現存者為必要。
以第5項之行為，使人行無義務之事或妨害其行使權利者，亦
同。
第5項、第7項之未遂犯罰之。


附件
臺灣臺北地方檢察署檢察官起訴書
                                    111年度偵字第11793號
    被　　　告　孫永翰　
　　
　　
　　
上列被告因詐欺等案件，已經偵查終結，認應提起公訴，茲將犯
罪事實及證據並所犯法條分敘如下：
　　　　犯罪事實
一、孫永翰可預見僅係代他人領取款項，內容極為單純，卻可領
    取高額報酬，極可能係作為掩護詐騙集團遂行詐欺取財犯行
    所用，一旦允為分擔並承接提領、收取詐欺贓款之任務，即
    屬參與詐欺、洗錢犯罪之實行，竟為求賺取上開報酬，基於
    縱使發生他人因受騙致財產受損、隱匿詐欺犯罪所得去向之
    結果，亦不違背其本意之詐欺取財及洗錢之不確定故意，加
    入以實施詐術為手段，具有持續性、牟利性之結構性詐騙集
    團犯罪組織(下稱本案詐騙集團)，受年籍不詳之詐騙集團成
    員「邱詠桓」之管理及指揮，擔任從事領取詐欺贓款之收水
    角色。孫永翰與本案詐騙集團成員間，意圖為自己不法之所
    有，基於3人以上共同犯詐欺取財、違反洗錢防制法及參與犯
    罪組織等犯意聯絡，先由本案詐騙集團不詳成員於不詳時間在
    臉書刊登投資訊息，並提供LINE ID：「zxczxc0711」誘使
    陳婉苓加入好友，並以LINE暱稱「涵」向陳婉苓佯稱其為專
    員，以投資為由致陳婉苓陷於錯誤，於民國111年1月3日12
    時0分，匯款新臺幣(下同)200萬元，及於111年1月7日11時4
    2分許，匯款107萬6,000元，共計新臺幣307萬6,000元(下稱
    本案款項)至謝永杰(另案偵辦中)所提供，其太太洪孟涵所
    申辦之合作金庫帳號000-0000000000000號帳戶(下稱本案帳
    戶)，嗣「邱詠桓」得知陳婉苓匯款後，即通知謝永杰前往
    領取本案款項，並指示孫永翰前往謝永杰所開設、位於臺北
    市○○區○○○路000號之便當店收取本案款項，孫永翰遂於111
    年1月7日12時49分許前往上開地點，向謝永杰收取本案款項
    ，並抽取其中3萬元做為報酬後，於同日15時許前往「邱詠
    桓」」位於臺北市○○區○○路0段000巷00號住處的B1停車場將
    餘款當面交付予「邱詠桓」，以此方式隱匿犯罪所得去向。
    嗣經陳婉苓發覺遭騙而報警處理，始查獲上情。
二、案經陳婉苓訴由臺北市政府警察局信義分局報告偵辦。
　　　　證據並所犯法條
一、證據清單暨待證事實
編號 證據名稱 待證事實 (一) 被告孫永翰於警詢、偵查中及羈押庭所為之供述 證明被告於上開時、地，依「邱詠桓」指示向另案被告謝永杰收取本案款項後，交付「邱詠桓」並取得3萬元報酬之事實。 (二) 證人即另案被告謝永杰於警詢中之證述 證明被告於上開時、地向另案被告謝永杰收取本案款項之事實。 (三) 證人即告訴人陳婉苓於警詢中之證述、內政部警政署反詐騙諮詢專線案件編號0000000000 號紀錄表、金融機構聯防機制通報單、新北市政府警察局土城分局土城派出所受理詐騙帳戶通報警示簡便格式表、兆豐銀行商業銀行帳號00000000000號、0000 000000號帳戶111年1月7日交易結果各1紙、本案帳戶自111年1月1日至同年月31日之交易明細各1份、臉書截圖1張、告訴人與詐騙集團成員LINE對話紀錄截圖8張 證明真實姓名年籍不詳之本案詐騙集團成員以上開犯罪事實所示方式對告訴人施用詐術，致其陷於錯誤而匯本案款項至本案帳戶之事實。 (四) 臺北市政府警察局信義分局福德街所偵辦(111/01/07)詐欺案嫌疑人過程圖1份 證明被告於上開時、地，依「邱詠桓」指示向另案被告謝永杰收取本案款項後，抽取3萬元報酬後將餘款交付「邱詠桓」之事實。 

二、核被告孫永翰所為，係犯組織犯罪防制條例第3條第1項後段
    之參與犯罪組織、刑法第339條之4第1項第2款3人以上共同
    犯詐欺取財及違反洗錢防制法第2條第1、2款而犯同法第14
    條第1項洗錢等罪嫌。被告與謝永杰、「邱詠桓」及真實姓
    名年籍不詳之詐騙集團成員，就上開犯行有犯意聯絡及行為分擔
    ，請論以共同正犯。被告以一行為觸犯上開數罪名，為想像
    競合犯，請依刑法第55條之規定，從一重論以3人以上共同犯
    詐欺取財罪。被告之犯罪所得，雖未扣案，倘未實際合法發
    還被害人，仍請依刑法第38條之1第1項規定沒收之，並於全
    部或一部不能沒收或不宜執行沒收時，依同條第3項規定追徵其
    價額。
三、依刑事訴訟法第251條第1項提起公訴。
　　此　致
臺灣臺北地方法院
中　　華　　民　　國　 111　　年　　5 　　月　　12　　日
                          檢  察  官    黃則儒  
本件正本證明與原本無異
中　　華　　民　　國　 111　　年　　5 　　月　　31　　日
  　　　　　　　　　　　　書　記　官    劉冠汝
附錄本案所犯法條全文
中華民國刑法第339條之4第1項
犯第 339 條詐欺罪而有下列情形之一者，處 1 年以上 7 年以
下有期徒刑，得併科 1 百萬元以下罰金：
一、冒用政府機關或公務員名義犯之。
二、三人以上共同犯之。
三、以廣播電視、電子通訊、網際網路或其他媒體等傳播工具，
    對公眾散布而犯之。
洗錢防制法第2條
本法所稱洗錢，指下列行為：
一、意圖掩飾或隱匿特定犯罪所得來源，或使他人逃避刑事追訴
    ，而移轉或變更特定犯罪所得。
二、掩飾或隱匿特定犯罪所得之本質、來源、去向、所在、所有
    權、處分權或其他權益者。
三、收受、持有或使用他人之特定犯罪所得。
洗錢防制法第14條第1項
有第二條各款所列洗錢行為者，處 7 年以下有期徒刑，併科新
臺幣 5 百萬元以下罰金。
組織犯罪防制條例第3條第1項
發起、主持、操縱或指揮犯罪組織者，處 3 年以上 10 年以下
有期徒刑，得併科新臺幣 1 億元以下罰金；參與者，處 6 月以
上 5 年以下有期徒刑，得併科新臺幣 1 千萬元以下罰金。但參
與情節輕微者，得減輕或免除其刑。